【裁判字號】    99,基簡,701
【裁判日期】    991014
【裁判案由】    給付公寓大廈管理費
【裁判全文】
臺灣基隆地方法院民事判決
原      告  陽光故鄉社區管理委員會
法定代理人  戊  ○
訴訟代理人  丙○○
被      告  甲○○
            丁○○
上  一  人  乙○○
訴訟代理人
上列當事人間請求給付公寓大廈管理費事件，本院於民國99年 9
月30日言詞辯論終結，判決如下：
    主  文
被告甲○○應給付原告新臺幣肆萬零柒佰元，及自民國九十九年
九月三日起至清償日止，按週年百分之五計算之利息。
被告丁○○應給付原告新臺幣參萬肆仟捌佰伍拾元，及自民國九
十九年八月十三日起至清償日止，按週年百分之五計算之利息。
訴訟費用新臺幣壹仟元由被告負擔。
本判決得假執行；但被告甲○○如以新臺幣肆萬零柒佰元為原告
預供擔保，免為假執行。
    事實及理由
一、本件原告起訴請求被告給付陽光故鄉社區之管理費，係關於
    財產管理有所請求而涉訟，依民事訴訟法第14規定，得由管
    理地之法院即本院管轄。
二、被告甲○○經合法通知，未於言詞辯論期日到場，核無民事
    訴訟法第386條所列各款情形，依民事訴訟法第436條第 2項
    、第385條第1項前段之規定，准原告之聲請，由其一造辯論
    而為判決。
三、按訴狀送達後，原告不得將原訴變更或追加他訴，但擴張或
    減縮應受判決事項之聲明者，不在此限，民事訴訟法第 255
    條第1項第3款定有明文。原告原起訴請求被告甲○○應給付
    原告新臺幣（下同）45,000元、被告丁○○應給付原告37,3
    50元，及均自起訴狀繕本送達翌日起至清償日止按週年5%計
    算之利息，之後變更為被告甲○○應給付原告40,700元、被
    告丁○○應給付原告34,850元，及上開利息，核與前開規定
    相符，予以敘明。
四、原告主張：原告為基隆市安樂區○○○路 135巷21弄45號地
    下 1樓陽光故鄉社區依法成立，並經向主管機關報備之管理
    委員會，被告 2人為原告社區內之區分所有權人，應依陽光
    故鄉社區規約第 6章「住戶管理基金」：「一、管理費…a.
    每戶（每一門牌）基本管理費：伍佰元。（本項費用每月繳
    交）b.每戶（每一門牌）住戶管理費：房屋面積總坪數（以
    建商交屋之實際總坪數認之）乘每坪管理費（壹拾捌元）。
    （本項費用每月繳交且最小單位計算至伍拾元）。…三、管
    理基金繳交辦法…3.…若住戶於前項日期內未繳交者，管委
    會得向該當事人收取滯納金，以金額月息仟分之六計息。本
    滯納金併入管理費。」之約定繳納管理費及滯納金。被告甲
    ○○為基隆市安樂區○○○路135巷21弄76號4樓、丁○○為
    同巷弄85號房屋之所有權人，被告甲○○積欠自民國96年 5
    月起至99年5月止，每月應繳納之管理費為1,100元，合計40
    ,700元；丁○○則積欠自96年 1月至同年12月止，每月應繳
    納之空屋費500元，及自97年1月起至99年 5月止每月應繳納
    之管理費1,050元，合計 34,850元，迭經催討，被告均置之
    不理，為此提起本訴，聲明求為判決如主文第1項及第2項所
    示等情。
五、被告均聲明駁回原告之訴，被告甲○○並聲明如受不利之判
    決願供擔保聲請宣告免為假執行，其等答辯略以：
  (一)被告甲○○部分：
  1.依民事訴訟法第1條第1項以原就被原則，被告之住所地不在
    基隆市，原告非向管轄法院起訴，應移轉管轄。
  2.被告自87年取得房屋所有權起即未居住使用，至96年 4月止
    每月均只繳納空屋 500元之管理費，之後原告之吳姓總幹事
    於96年12月以電話告知自96年5月起即使空屋亦須繳納1,100
    元之管理費，因該房屋仍係空屋狀態，且被告每月已繳納水
    、電及電信費基本費，被告認為提高管理費並不合理，但未
    拒繳，然被告於96年12月繳納自95年10月至96年4月計7期之
    管理費共 3,500元後，原告並未踐行催繳程序，被告自不負
    遲延責任，原告逕向本院起訴請求提高 2倍餘之管理費及遲
    延利息，實屬無據。
  3.原告於96年5月22日公告社區約1,000個住戶，空屋只剩38戶
    ，且公共設施已達12年，修繕已無實益，應予更新，然只調
    高空屋之管理費，其他住戶卻未調整，和公共設施應更新之
    說法不符，是該公告所依據之決議自屬違法。又調高空屋管
    理費之理由係因部分屋主雖未自住，卻將房屋出租或借予他
    人使用，僅繳納空屋管理費，因而一律調整，然由被告每月
    僅繳基本之水、電費及電信費可知被告並無出租或出借房屋
    情事，故調高空屋管理費顯然違反使用者付費之公平原則。
  4.原告起訴前未曾告知如預繳 1年管理費可享85折優惠，現又
    以無折扣條件請求調整後之管理費，違反平等原則，損害被
    告權益。
  (二)被告丁○○部分：被告未使用公共設施，空屋管理費本來只
    收 500元，現在變成空屋加坪數計算，顯不合理，原告亦有
    許多剩餘的管理費；另區分所有權人會議去開會的大部分是
    人頭，只是去簽名而已。
六、原告主張之事實，業據提出與其所述相符之公寓大廈管理組
    織報備證明、社區規約、建物登記簿謄本等件為證，被告對
    未繳納原告請求期間之管理費並不爭執，但以前開內容抗辯
    ，經查：
  (一)被告甲○○部分：
  1.按公寓大廈應成立管理委員會或推選管理負責人；共用部分
    、約定共用部分之修繕、管理、維護，由管理負責人或管理
    委員會為之。其費用由公共基金支付或由區分所有權人按其
    共有之應有部分比例分擔之。但修繕費係因可歸責於區分所
    有權人或住戶之事由所致者，由該區分所有權人或住戶負擔
    。其費用若區分所有權人會議或規約另有規定者，從其規定
    。公寓大廈應設置公共基金，其來源如下：一起造人就公寓
    大廈領得使用執照一年內之管理維護事項，應按工程造價一
    定比例或金額提列。二區分所有權人依區分所有權人會議決
    議繳納。三本基金之孳息。四其他收入。公寓大廈管理條例
    第29條第1項、第10條第2項、第18條第1項定有明文。
  2.經查，管理費係為支應社區共用部分管理之必要費用，依原
    告所提之陽光故鄉社區規約第肆章五管委會職掌大綱規定管
    委會執行職務如公寓大廈管理條例第36條即管理費由管委會
    統收及執行，又第陸章「住戶管理基金」亦載明：「一、管
    理費…a.每戶（每一門牌）基本管理費：伍佰元。（本項費
    用每月繳交）b.每戶（每一門牌）住戶管理費：房屋面積總
    坪數（以建商交屋之實際總坪數認之）乘每坪管理費（壹拾
    捌元）。（本項費用每月繳交且最小單位計算至伍拾元）。
    」，因此繳納社區之管理費，係區分所有權人分擔社區管理
    、維護費用之義務。雖被告甲○○以其未居住在該社區內，
    未接到繳納管理費之通知，或基於使用者付費原則等為由，
    抗辯應予減免、甚或拒繳管理費。惟凡為公寓大廈之區分所
    有權人，即有依規約規定繳納社區管理費之義務，有無居住
    於該社區與其應否分擔管理費間並無對價關係，如區分所有
    權人主張未住進社區，管理費應如何徵收，亦須經區分所有
    權人會議決議訂定其收費標準後實施，在區分所有權人會議
    未作成決議前，仍應依區分所有權人會議訂定之標準繳納管
    理費。另依前開規約關於管理基金繳交辦法第 3點規定（見
    規約第16頁），各區分所有權人應以其自設（或配偶、直系
    血親）之郵政儲金帳戶於每月10日前以自動匯款方式匯入社
    區之帳戶或直接至管委會辦公室繳納管理費，如未於每月10
    日前繳管理費，即已給付遲延，被告抗辯原告未踐行催繳程
    序，無權請求給付調整後之管理費及法定遲延利息云云，洵
    不足採。
  (二)被告丁○○部分：
  1.按公寓大廈之區分所有權人會議，主要係為區分所有建物內
    各區分所有權人之利害關係事項所召開，其決議性質上係多
    數區分所有權人平行意思表示趨於一致之合同行為，而發生
    一定私法上之效力，與民法上社團法人為規範社員相互權利
    義務關係而召開之總會決議，性質上、利益上之狀態相類似
    ，基於相同之法律理由，爰依該條例第1條第2項規定，適用
    民法第56條有關社團總會決議效力之規定。又民法第56條第
    1 項規定：「總會之召集程序或決議方法，違反法令或章程
    時，社員得於決議後 3個月內請求法院撤銷其決議。但出席
    社員，對召集程序或決議方法，未當場表示異議者，不在此
    限。」。是以區分所有權人會議召集程序或決議方法違反法
    令或章程時，區分所有權人僅得訴請撤銷該決議。但出席會
    議之區分所有權人，對召集程序或決議方法，未當場表示異
    議者，或未於決議後 3個月內依法定程序提出者，應不得再
    以區分所有權人會議召集程序或決議方法違反法令或章程為
    由，提起撤銷區分所有權人會議決議之訴。被告雖抗辯原告
    所召集之區分所有權人會議多係人頭出席云云，然未舉證以
    實其說，即使被告所辯屬實，亦係該區分所有權人會議之決
    議方法是否違法，被告既未於民法第56條第1項前段所定3個
    月之法定期間內請求法院撤銷該會議決議，該會議決議自屬
    有效，被告應受其拘束。
  2.另公寓大廈管理條例之立法目的，係透過社區自治之方式，
    加強公寓大廈之管理維護，提升居住品質，是該條例就區分
    所有權人會議及管理委員會之組成方式、決議方式、專有部
    分及公用部分修繕、維護等費用之分擔方式等設有規定，而
    由上開公寓大廈管理條例第29條第1項、第10條第2項、第18
    條第 1項可知公寓大廈之區分所有權人或住戶負有繳納管理
    費用義務之目的，係在維護公共設施之有效運作，因此，除
    區分所有權人會議或規約就管理費用之分擔方式另有規定者
    外，全體區分所有權人或住戶均有依規約繳納管理費之義務
    ，至於區分所有權人有無實際使用專有部分、約定專有部分
    或公用部分、約定共用部分，則非所問。被告既為原告社區
    之區分所有權人之一，依據社區規約之規定，被告即負有按
    月繳納管理費之義務，不因被告有無實際使用專有部分或公
    用部分而異，被告所為抗辯，即非可採。
七、從而，原告請求被告給付如主文第1項及第2項所示之管理費
    及各自起訴狀繕本送達翌日起至清償日止，按週年5%計算之
    遲延利息，為有理由，應予准許。
八、本件係小額程序為被告敗訴之判決，依民事訴訟法第 436條
    之20規定，應依職權宣告假執行，並依被告甲○○之聲請宣
    告為原告供擔保後，得免為假執行。
九、本件訴訟費用即第1審裁判費1,000元，由被告負擔。
中    華    民    國    99    年    10    月    14    日
                  基隆簡易庭法  官  陳湘琳
以上正本係照原本作成。
如對本判決上訴，須於判決送達後20日內，向本院提出上訴狀，
上訴於本院合議庭，並按他造當事人之人數附具繕本。
當事人之上訴，非以判決違背法令為理由不得為之，上訴狀應記
載上訴理由，表明下列各款事項：
(一)原判決所違背之法令及其具體內容。
(二)依訴訟資料可認為原判決有違背法令之具體事實。
中    華    民    國    99    年    10    月    14    日
                            書記官  張慧儀

司法院資訊處製作；財團法人民間司法改革基金會備份。
